【裁判字號】    95,重訴,150
【裁判日期】    970102
【裁判案由】    侵權行為損害賠償
【裁判全文】
臺灣臺南地方法院民事判決             95年度重訴字第150號
原      告  甲○○
訴訟代理人  丁○○
訴訟代理人  薛西全律師
複代理人    林瑞成律師
複代理人    李孟哲律師
複代理人    邱國逢律師
被      告  乙○○
被      告  己○○
上列當事人間請求侵權行為損害賠償事件，經本院於民國96年12
月19日言詞辯論終結，判決如下：
    主      文
被告應連帶給付原告新台幣肆佰零肆萬玖仟貳佰貳拾壹元，及自
民國94年11月3日起至清償日止，按年息百分之五計算之利息。
原告其餘之訴駁回。
訴訟費用由被告連帶負擔二分之一，餘由原告負擔。
    事實及理由
甲、程序事項：
    被告己○○未於言詞辯論期日到庭、被告乙○○未於最後言
    詞辯論期日到庭，核無民事訴訟法386條所列各款情形，應
    依原告之聲請，由其一造辯論判決。
乙、實體事項：
一、原告主張：
  (一)被告等因訴外人戊○○、丙○○與原告有債務糾紛，竟出於
    共同殺人之犯意聯絡，由訴外人丙○○邀約原告於民國93年
    12月8日至千愛賓館五０五室，被告持槍及徒手毆打原告，
    並將原告強押至台南市○○○路○段鎮山宮之公墓後，予以
    砍殺注射毒藥，再將原告遺棄於台南市○○街之蔗田內，致
    原告多處重傷，仍留存右手不能握物，兩腳不良於行之遺害
    。被告等人行凶，更共同搜刮原告J7-5735號自小客車內現
    金200,000元，並將四個汽車輪胎刺破後，將鑰匙丟棄，並
    將車輛藏放台南縣仁德鄉保安工業區內。
  (二)按故意或過失不法侵害他人之權利者，負損害賠償責任；數
    人共同不法侵害他人權利者，連帶負賠償責任；不法侵害他
    人之身體或健康者，對於被害人因此喪失勞動能力，應負損
    害賠償責任；不法侵害他人之身體健康，被害人雖非財產上
    之損害亦得請求賠償相當之金額，及不法毀損他人之物者，
    被害人得請求賠償其物因毀損所減少之價額，此為民法第
    184 條第1項、第185條第1項前段、第193條第1項、第195條
    第1項及第196條所明定。被告共同殺人未遂，致原告之身體
    及財物受有下列之損害：
    1.汽車損害：原告所駕駛汽車車牌號碼：J7-5735號汽車遭
      被告二人刺破輪胎、丟棄晶片鑰匙，經麻春汽車四輪定位
      保養廠，高德汽車股份有限公司汽車零件修理費合計
      116,685元。
    2.現金損失：200,000元。案發當時因原告之母丁○○向順
      揚汽車商行陳國斌購車，丁○○託原告攜帶200,000交付
      陳國斌，惟該款項被被告等搜括一空。雖刑事判決認定事
      實中並無認定現金二十萬元遭被告等搜括、被告汽車破壞
      之情事。然本案民國93年12月8日原告遭被告等人強押後
      ，原告所駕駛汽車即由被告等人駕走藏匿並遺棄於台南縣
      仁德鄉保安工業區○○段期間只有被告等人接觸該車，事
      後經台南縣歸仁分局警方查獲，原告家屬至歸仁分局領車
      ，發現車體嚴重受損、車上多組零件被取走，晶片鑰匙亦
      不見蹤影，且被告將現金200,000元放置駕駛座方向盤下
      面之抽屜內亦不見。原告可提出修車單據，證明原告汽車
      確實受有損害；另順揚汽車商行陳國斌亦親筆書函，證明
      原告有將現金200,000元放置汽車內，原告確係受有損害
      。
    3.醫藥費：原告至國仁醫院就醫，自93年12月8日至94年11
      月27日所支出之醫療費總計171,430元。
    4.勞動能力減損：
      (1)按最高法院61年台上字第1987號判例「身體或健康受侵
        害，而減少勞動能力者，其減少及殘存勞動能力之價值
        ，不能以現有之收入為準，蓋現有收入每因特殊因素之
        存在而與實際所餘勞動能力不能相符，現有收入高者，
        一旦喪失其職位，未必能自他處獲得同一待遇，故所謂
        減少及殘存勞動能力之價值，應以其能力在通常情形下
        可能取得之收入為標準。」，原告以最低工資為勞動能
        力減損之計算標準。查本案發生於93年12月8日，原告
        甲○○（56年4月23日生）當時年齡為37歲，勞基法第
        54 條強制退休年齡60歲，原告尚得繼續工作至民國116
        年退休。
      (2)94年6月1日至96年6月30日最低工資為15,840元，總計2
        年薪資，並以霍夫曼公式扣除中間利息，合計為
        371,108元。
      (3)96年7月1日至116年6月30日，最低工資為17,280元，總
        計20年之薪資，並以霍夫曼扣除中間利息，合計為
        2,927,107元。
      (4)原告尚得繼續工作22年，此段期間薪資總額為
        3,298,215元（371,108+2,927,107=3,298,215)。
      (5)依勞工保險條例第53條公布「勞工保險殘廢給付標準表
        」、「各殘廢等級喪失或減少勞動能力比率表」顯示，
        目前原告右手指關節無法活動，肌肉已經萎縮，功能不
        全無法從事工作，屬與上肢手指機能障礙中，「一手五
        指均喪失機能者」（障礙項目：101），殘廢等級８喪
        失勞動能力程度為61.52%。綜上原告喪失勞動能力損失
        金額為2,135,368元，計算如下：3,298,215元（工作薪
        資）ｘ61.52%（喪失勞動能力程度）=2,029,061元（小
        數點以下四捨五入）。
    6.精神慰撫金部分：被告等人欲將原告殺害後棄屍，幸賴他
      人無意中發見，始免於難，否則必將死無葬身之地，被告
      等人不僅手段凶殘、良心泯滅，且原告至今仍手腳殘廢，
      形同廢人，心中恐懼無可復加，身心均受極大創傷，令有
      中度精神障礙之障手冊，爰請求精神慰撫金6,154,324 元
      ，始能稍填補精神上損害。
    7.總計原告請求損害賠償之項目及金額：汽車損害116,685
      元、醫藥費171,430元、現金損失200,000元、勞動能力損
      失2,029,061元、精神損失6,154,324元，共8,671,500元
      。為此，原告依侵權行為之法律關係提起本訴等情。
  (三)並聲明：
    1.被告應連帶給付原告8,671,500元，及自訴狀繕本送達翌
      日即94年11月3日起至清償日止，按週年利率百分之5計算
      之利息。
    2.訴訟費用由被告負擔。
    3.原告願供擔保，請准宣告假執行。
二、被告乙○○則以：伊跟著訴外人戊○○去找原告，不知道會
    發生這些事情云云置辯，並聲明請求駁回原告之訴。
三、被告己○○未於言詞辯論期間到場，亦未提出書狀作何聲明
    或陳述。
四、得心證之理由：
  (一)原告主張被告傷害之事實，業據被告乙○○、己○○於本院
    94年度訴字第404號殺人未遂等案件審理時，坦承於前揭時
    地，在千愛賓館五０五室內，乙○○曾持槍枝毆擊原告仁頭
    部，另被告己○○與庚○○、另二名真實姓名不詳之人，徒
    手圍毆被告；另被告乙○○於偵查中，坦承於前開公墓時，
    曾持刀砍擊原告之肩部（見台灣台南地方法院檢察署93年度
    偵字第12916號卷宗第72頁），被告己○○於本院94年度訴
    字第404號案件審理時亦坦承毆打及持刀砍擊原告（見上開
    卷六第123頁）；原告因被告之毆打、砍殺，受有左側脛腓
    骨骨折、頭部外傷合併頭皮撕裂傷、右側髕骨韌帶損傷、左
    手撕裂傷、左前臂撕裂傷、右腕部多處撕裂傷合併內側神經
    及多處韌帶撕裂傷、背部多處砍傷及左側第三、第四遠端手
    指骨折等傷害，此經本院調閱上開刑事偵查及審判卷宗核閱
    無誤（含台南市警察局第五分局南市警五刑偵字第八五四號
    卷宗、台灣台南地方法院檢察署93年度偵窮第12916號、94
    年度偵字第1289號、94年度偵緝字第178號、179號，本院94
    年度訴字第404號、台灣高等法院台南分院95年度上訴字第
    688 號卷宗），並有國仁醫院診斷證明書附於前開台南市警
    察局第五分局南市警五刑偵字第八五四號卷宗第123頁可按
    。被告己○○已於相當時期受合法之通知，而於言詞辯論期
    日不到場，亦未提出任何書狀或證據資料爭執，被告乙○○
    僅到庭辯稱「不知會發生這些事」云云，自無可採。被告二
    人因共同使原告受重傷未遂，被告乙○○被法院判處有期徒
    刑四年六月，被告己○○被法院判決有期徒刑四年二月（均
    尚未確定），此有台灣高等法院台南分院95年度上訴字第
    688號刑事判決在卷可按，原告主張被告二人於前揭時地傷
    害其身體健康自可採信。
  (二)按故意或過失不法侵害他人之權利者，負損害賠償責任；數
    人共同不法侵害他人權利者，連帶負賠償責任；不法侵害他
    人之身體或健康者，對於被害人因此喪失勞動能力，應負損
    害賠償責任；不法侵害他人之身體健康，被害人雖非財產上
    之損害亦得請求賠償相當之金額，此為民法第184條第1項、
    第185條第1項前段、第193條第1項及第195條第1項所明定。
    本件原告既因被告二人共同使人受重傷未遂之行為，致受有
    前揭傷害，依上開規定，原告依侵權行為之法律關係請求被
    告連帶賠償其損害，洵屬正當。茲就原告請求之醫療費用、
    減少勞動能力、精神慰撫金等各項損害，分別論述如下：
    1.醫療費用部分：
      原告主張因被告之使用人受重傷行為，受傷送醫診治，花
      費醫藥費171,430元，並提出國仁醫院收據23紙。按上揭
      收據雖為被告所不爭執，惟原告實付金額為54,745元，原
      告得請求被告賠償之醫療費用應為54,745元；逾此範圍之
      請求，即屬無據，應予駁回。
    2.減少勞動能力部分：
      原告因被告持刀及徒手圍毆之使用受重傷未遂行為，致受
      有左側脛腓骨骨折、頭部外傷合併頭皮撕裂傷、右側髕骨
      韌帶損傷、左手撕裂傷、左前臂撕裂傷、右腕部多處撕裂
      傷合併內側神經及多處韌帶撕裂傷、背部多處砍傷及左側
      第三、第四遠端手指骨折等傷害，嗣經醫師診斷為右手正
      中神經及多處肌腱斷裂，右手五指指間關節活動受限，無
      法從事工作，依勞工保險條例第53條附表「勞工保險殘廢
      給付標準表」障害項目101所示，殘廢等級屬第8級，復依
      「各殘廢等級喪失或減少勞動能力比率表」所示，勞動能
      力減少61.52%等情，有國仁醫院95年12月3日出具之診斷
      證明書及該96年7月25日國仁醫字第960255號函各1紙在卷
      可稽，堪信為真實。
    3.按勞工年滿60歲者，雇主得強制其退休，勞動基準法第54
      條第1項第1款定有明文。原告56年4月23日生，於本件重
      傷害未遂案件發生時即93年12月8日為37歲個7月，如未因
      本件殺人未遂案件受傷，依通常情形，至年滿60歲止，尚
      得工作22年5月。原告適值勞動年齡，並無不能工作之情
      事，自有一般勞工之工作能力，原告主張94年6月1日至96
      年6月30日止依最低工資15,840元，及96年7月1日至116
      年6月30日，依最低工17,280元，總計22年所喪之勞動能
      力損失，自屬有據。據此，按霍夫曼計算法扣除中間利息
      後計算，原告得請求減少勞動能力之賠償數額，核計為：
      (1)前二年（24月）為363,052元，計算式：月別5/12%複式
        霍夫曼計算法（第一個月不扣除中間利息），其計算式
        為：[15840* 22.00000000（此為24月之霍夫曼係數）
        ]=363052（小數點以下四捨五入，以下均同）
      (2)後二十年（240月）為2,878,944元，計算式：月別
        5/12% 複式霍夫曼計算法（第一個月不扣除中間利息）
        ，其計算式為：[17280*166.00000000（此為240月之霍
        夫曼係數）]=0000000
      (3)原告減少勞力能力損失為1,994,476元（計算式：
        363,052+2,878,944）x61.52%=1,994,476），原告之請
        求在此範圍為有理由，應予准許，逾此為無理由。
    4.精神慰撫金部分：
      按慰藉金之賠償，以人格權遭受侵害，使精神上受有痛苦
      為必要，至其核給之標準固與財產上損害之計算不同，惟
      非不可斟酌雙方身分、資力與加害程度，及其他各種情形
      核定相當之數額 （最高法院51年台上字第223號判例參照
      ）。本件原告因被告之共同使人受重傷未遂行為，使原告
      受有左側脛腓骨骨折、頭部外傷合併頭皮撕裂傷、右側髕
      骨韌帶損傷、左手撕裂傷、左前臂撕裂傷、右腕部多處撕
      裂傷合併內側神經及多處韌帶撕裂傷、背部多處砍傷及左
      側第三、第四遠端手指骨折等傷害，又喪失大半勞動能力
      已如上述，更在精神上烙下難以抹滅的痛苦記憶，使原告
      罹患精神障礙症狀，令有中度精神障礙之身心障礙手冊，
      其精神上受有相當之痛苦應可確定。爰審酌：兩造之身份
      、社會地位、經濟能力等情形，及原告所受痛苦程度，認
      原告請求6,154,324元，尚屬過高，應予核減為
      2,000,000元，方稱允適，至逾此數額之請求，則無理由
      。
  (三)又不法毀損他人之物者，被害人得請求賠償其物因毀損所減
    少之價額，此為民法第196條所明定。原告主張車牌號碼：
    J7-5735號汽車遭被告二人刺破輪胎、丟棄晶片鑰匙，經麻
    春汽車四輪定位保養廠，高德汽車股份有限公司汽車零件修
    理費合計116,685元，被告亦應負賠償責任云云，然查上開
    車輛係原告之母丁○○所有，此為原告所自承（見原告96年
    7月7日民事準備(二)狀），原告非被害人，對被告自無侵權行
    為損害賠償請求權，原告此部分之請求為有理由。
  (四)原告又主張其在案發當時因原告之母丁○○向順揚汽車商行
    陳國斌購車，丁○○託原告攜帶200,000交付陳國斌，惟該
    款項被被告等搜括一空，被告亦應賠償，並提出汽車買賣合
    約書、順揚汽車商行陳國斌亦親筆書函各一紙為證。惟被告
    乙○○、己○○於前開刑事案件審理時均堅決否認曾搜括原
    告車上之200,000元，而原告提出順揚汽車商行陳國斌親筆
    書函，亦僅稱「93年11月底由甲○○陪同丁○○女士來本車
    行購買車，約定12月初交付定金，事後未成交，於94年7 月
    由丁○○女士至本車行購買一輛車」等語，並未能證明原告
    遇害當日車上確實放置200,000元現金，及該現金為被告二
    人拿走。此外，原告對被告強盜該現金200,000元之事實未
    舉證以實其說，其主張並無可採，為無理由。
  (五)綜上所述，原告因被告共同使人受重傷未遂行為，得向被告
    請求賠償之金額為，共計為4,049,221元（醫藥費54, 745元
    +減少勞動能力損失1,994,476+非財產損害賠償2,000,000元
    =4,049,221）。
  (六)按給付無確定期限者，債務人於債權人得請求給付時，經其
    催告而未為給付，自受催告時起，負遲延責任。其經債權人
    起訴而送達訴狀，或依督促程序送達支付命令，或為其他相
    類之行為者，與催告有同一之效力。遲延之債務，以支付金
    錢為標的者，債權人得請求依法定利率計算之遲延利息。應
    付利息之債務，其利率未經約定，亦無法律可據者，週年利
    率為百分之五。民法第229條第2項、第233條第1項前段及第
    203條定有明文。經查，本件損害賠償之債並無確定給付期
    限，從而，原告本於侵權行為之法律關係，請求被告應連帶
    給付原告4,049,221元，及自起訴狀繕本送達翌日即94年11
    月3日起至清償日止，按週年利率百分之5計算之利息，為有
    理由，應予准許。至原告逾此所為之請求，為無理由，應予
    駁回。
五、據上論結，本件原告之訴為一部有理由、一部無理由，依民
    事訴訟法第79條、第85條第2項、第385條第1項，判決如主
    文。
中    華    民    國    97    年    1     月    2     日
                  民事第三庭    法  官  張麗娟
以上正本係照原本作成。
如不服本判決，應於送達後廿日內，向本院提出上訴狀並表明上
訴理由，如於本判決宣示後送達前提起上訴者，應於判決送達後
廿日內補提上訴理由書（須附繕本）。
中    華    民    國    97    年    1     月    3     日
                                書記官  楊宗倫


司法院資訊處製作；財團法人民間司法改革基金會備份。
